臺灣苗栗地方法院刑事判決
111年度訴字第264號
公  訴  人  臺灣苗栗地方檢察署檢察官
被      告  黃騰榮


上列被告因加重詐欺等案件，經檢察官提起公訴（111年度偵字
第1862號），因被告於本院準備程序中，就被訴之事實為有罪之
陳述，經本院告知簡式審判程序意旨，並聽取當事人之意見後，
本院合議庭裁定改依簡式審判程序審理，判決如下：
    主    文
黃騰榮共同犯洗錢防制法第十四條第一項之洗錢罪，處有期徒刑
肆月，併科罰金新臺幣壹萬元，罰金如易服勞役，以新臺幣壹仟
元折算壹日。
未扣案之犯罪所得新臺幣陸仟元沒收，於全部或一部不能沒收或
不宜執行沒收時，追徵其價額。
    犯罪事實
一、黃騰榮（涉違反組織犯罪防制條例罪嫌部分，另由檢察官提
    起公訴）與真實姓名年籍不詳，綽號「金虎」之成年男子共同
    意圖為自己不法所有，基於詐欺取財、洗錢之犯意聯絡，由
    「金虎」於民國110年11月9日21時57分許致電曾昀捷，佯稱
    網路購物訂單錯誤，需操作網路銀行解除設定云云，致曾昀
    捷陷於錯誤，先後於110年11月10日0時20分至0時48分間，
    匯款新臺幣（下同）29,988元、30,000元、30,000元、29,9
    88元、23,985元至指定之李姿瑩、廖桂寬（所涉詐欺取財、
    洗錢罪嫌，另由檢察官偵查中）帳戶內。黃騰榮隨即依指示
    駕駛車牌號碼000-0000號租賃小客車搭載「金虎」，於如附
    表所示時間、地點，由黃騰榮持「金虎」提供之李姿瑩、廖
    桂寬帳戶提款卡提領如附表所示金額後，將款項交予「金虎
    」（除曾昀捷匯入之款項外，被告同時提領不詳之人，基於
    不詳原因，將來源不明款項匯入上開帳戶之款項12元、3萬
    元、3萬元、12元、15元，共計60,039元），並獲取報酬6,0
    00元，以此方式隱匿犯罪所得之去向。嗣經曾昀捷發覺受騙
    報警處理，始查悉上情。
二、案經曾昀捷訴由苗栗縣警察局通霄分局報告臺灣苗栗地方檢
    察署檢察官偵查起訴。
    理    由
壹、證據能力之說明
    本件被告黃騰榮所犯非死刑、無期徒刑或最輕本刑有期徒刑
    三年以上之罪，亦非高等法院管轄第一審案件，且於準備程
    序進行中，被告先就被訴事實為有罪之陳述，經告以簡式審
    判程序之旨，並聽取當事人之意見後，本院依刑事訴訟法第
    273條之1第1項之規定，裁定由受命法官獨任進行簡式審判
    程序，是本件之證據調查，依刑事訴訟法第273條之2規定，
    不受同法第159條第1項、第161條之2、第161條之3、第163
    條之1及第164條至第170條規定之限制，合先敘明。
貳、實體方面
一、上開犯罪事實，訊據被告於本院準備程序及審理中坦承不諱
    ，核與告訴人曾昀捷、證人林家榮於警詢時證述之情節大致
    相符（見偵卷第45至47、89至93頁），並有告訴人之存摺影
    本、交易明細、車輛租賃契約、監視器錄影畫面翻拍照片、
    李姿瑩、廖桂寬帳戶往來交易明細在卷可考（見偵卷第75至
    87、103至137頁），足認被告之任意性自白與事實相符，洵
    值採信。故本案事證明確，被告犯行堪以認定，應依法論科
    。
二、論罪科刑：
  ㈠查本案被告依指示自「金虎」交付之提款卡內提領告訴人遭
    詐騙而匯入之款項外，並接續提領不詳之人基於不詳原因，
    將來源不明款項匯入李姿瑩、廖桂寬帳戶內之60,039元；是
    被告取得該等款項不具合理之來源而與收入顯不相當，顯係
    本於隱匿資產之動機而有洗錢行為，其提領帳戶內之財物並
    層轉隱匿該不明款項去向，雖無法認定該不詳之人匯入之款
    項係屬詐欺取財之犯罪所得，而無前置之犯罪存在，仍屬洗
    錢防制法第15條第1項第2款之特殊洗錢行為。是核被告所為
    ，係犯刑法第339條第1項之詐欺取財罪、洗錢防制法第14條
    第1項之一般洗錢罪、洗錢防制法第15條第1項第2款之特殊
    洗錢罪。起訴書就此部分已於犯罪事實、起訴書附表二內載
    明被告提領該不明來源款項60,039元之犯罪事實，所犯法條
    欄雖未引用洗錢防制法第15條第1項第2款之特殊洗錢罪，然
    此部分與前開有罪部分有想像競合之裁判上一罪關係，已屬
    本案起訴範圍，並經本院告知被告此部分罪名，予其防禦之
    機會（見本院卷第45頁），本院自得併予審理。
  ㈡起訴書另認被告係犯刑法第339條之4第1項第2款之三人以上
    共同詐欺取財罪嫌云云；然依據卷內事證，本案被告於110
    年11月10日依「金虎」指示提領款項之過程中，始終僅與「
    金虎」一人互動、交付財物，未有證據證明有除被告、「金
    虎」以外之第三人共同實行詐欺取財犯行；至被告雖供稱於
    其他案件中曾有自稱「高棋漳」之人與「金虎」一同行動，
    但「高棋漳」是否係偶發性與「金虎」一同行動、或係長期
    合作之同夥，均無從證明而存有疑義，自不能驟認「高棋漳
    」即係與被告、「金虎」共同違犯本案之共犯。是依「罪證
    有疑，利歸被告」之刑事審理原則，本案尚難認有三人以上
    之人共同實行詐欺取財犯行，自應論以刑法第339條第1項之
    詐欺取財罪。惟其基本事實同一，且核屬加重條件之減少，
    無礙被告防禦權之行使，並經本院告知被告此部分罪名（見
    本院卷第34頁），爰依刑事訴訟法第300條之規定，變更起
    訴法條。
  ㈢被告於如附表所示緊密之提款時間，持「金虎」交付之提款
    卡接續提領李姿瑩、廖桂寬帳戶內之款項，並均交予「金虎
    」，均係在密接時間、地點，以相同手法提領款項並隱匿金
    錢去向，主觀上不法意識同一，依一般社會健全觀念難以強
    行分隔，為接續犯，應僅論以一罪。
  ㈣再按共同實施犯罪行為之人，在合同意思範圍以內，各自分
    擔犯罪行為之一部，相互利用他人之行為，以達其犯罪之目
    的者，即應對於全部所發生之結果，共同負責。且共同正犯
    之意思聯絡，原不以數人間直接發生者為限，即有間接之聯
    絡者，亦包括在內。如甲分別邀約乙、丙犯罪，雖乙、丙間
    彼此並無直接之聯絡，亦無礙於其為共同正犯之成立（最高
    法院92年度台上字第5407號判決意旨參照）。準此，行為人
    參與構成要件行為之實施，並不以參與構成犯罪事實之全部
    或始終參與為必要，即使僅參與構成犯罪事實之一部分，或
    僅參與某一階段之行為，亦足以成立共同正犯，並應對共同
    正犯之全部結果，共同負責。本案被告知悉其所為之工作係
    提領款項交予「金虎」，猶以自己犯罪之意思，聽從「金虎
    」指示提領款項，主觀上顯有共同犯罪之意思聯絡，客觀上
    有相互利用彼此之行為作為自己行為一部之行為分擔甚明，
    是被告與「金虎」間，就本案犯行，有犯意聯絡及行為分擔
    ，應論以共同正犯。
  ㈤被告以一行為同時觸犯刑法第339條第1項之詐欺取財罪、洗
    錢防制法第14條第1項之一般洗錢罪、洗錢防制法第15條第1
    項第2款之特殊洗錢罪，為想像競合犯，應依刑法第55條前
    段規定，從較重之一般洗錢罪處斷。
  ㈥被告就本案共同洗錢犯行，終於本院審理中坦承不諱（見本
    院卷第39頁），應依洗錢防制法第16條第2項規定，減輕其
    刑。
  ㈦爰以行為人之責任為基礎，審酌被告正值青年，且具有正常
    工作能力及智識經驗，竟為求金錢利益，未詳加確認即依指
    示持不明來源之提款卡，提領他人遭詐欺而匯入之款項、及
    其他來源不明之款項後轉交上手，所為製造金流斷點，致檢
    警機關追查不易，所生損害非微，應予責難；兼衡被告前無
    受罪刑宣告之紀錄（見卷附臺灣高等法院被告前案紀錄表）
    、素行尚佳，且犯後終能坦承犯行、正視己過之態度，另自
    陳高職肄業之智識程度，現從事白牌車司機、每月收入3至4
    萬元，需扶養父母之家庭經濟狀況（見本院卷第48至49頁）
    等一切情狀，量處如主文第1項所示之刑，並就罰金刑部分
    諭知易服勞役之折算標準，以資懲儆。
三、沒收部分：
  ㈠被告於案發當日提領款項並交予「金虎」後，係獲得6,000元
    之報酬一事，業據被告供述明確（見本院卷第47頁），是被
    告就本案實際獲得之犯罪所得即為6,000元，而未扣案，應
    依刑法第38條之1第1項前段、第3項規定宣告沒收，並諭知
    於全部或一部不能沒收或不宜執行沒收時，追徵其價額。
  ㈡次就本案詐得之款項、其他來源不明之款項，業均由被告依
    指示交予「金虎」，非在其實際掌控中，是其就隱匿之財物
    已不具所有權及事實上處分權，尚無從依洗錢防制法第18條
    第1項就所提領之全部金額宣告沒收。
據上論斷，應依刑事訴訟法第273條之1第1項、第299條第1項前
段、第300條，洗錢防制法第2條第2款、第14條第1項、第15條第
1項第2款、第16條第2項，刑法第11條前段、第28條、第339條第
1項、第55條、第38條之1第1項前段、第3項，刑法施行法第1條
之1第1項，判決如主文。
本案經檢察官陳昭銘提起公訴，檢察官林宜賢到庭執行職務。
中　　華　　民　　國　　111 　年　　6 　　月　　27　　日
                  刑事第四庭  法  官  申惟中
以上正本證明與原本無異。　　　　　　　　　　　　　　　　如不服本判決應於收受判決後20日內向本院提出上訴書狀，並應敘述具體理由。其未敘述上訴理由者，應於上訴期間屆滿後20日內向本院補提理由書(均須按他造當事人之人數附繕本)「切勿逕送上級法院」。告訴人或被害人如對本判決不服者，應具備理由請求檢察官上訴，其上訴期間之計算係以檢察官收受判決正本之日期為準。　　　　　　　　　　　　　　　　　　　　　　　    　　　　　　　　　　　　　書記官　陳邦旗　　　　　　
中　　華　　民　　國　　111 　年　　6 　　月　　27　　日

附錄本案論罪科刑法條：
中華民國刑法第339條
意圖為自己或第三人不法之所有，以詐術使人將本人或第三人之
物交付者，處 5 年以下有期徒刑、拘役或科或併科 50 萬元以
下罰金。
以前項方法得財產上不法之利益或使第三人得之者，亦同。
前二項之未遂犯罰之。

洗錢防制法第14條
有第二條各款所列洗錢行為者，處 7 年以下有期徒刑，併科新
臺幣 5 百萬元以下罰金。
前項之未遂犯罰之。
前二項情形，不得科以超過其特定犯罪所定最重本刑之刑。

洗錢防制法第15條
收受、持有或使用之財物或財產上利益，有下列情形之一，而無
合理來源且與收入顯不相當者，處6月以上5年以下有期徒刑，得
併科新臺幣5百萬元以下罰金：
一、冒名或以假名向金融機構申請開立帳戶。
二、以不正方法取得他人向金融機構申請開立之帳戶。
三、規避第7條至第10條所定洗錢防制程序。
前項之未遂犯罰之。


附表：
編號 提款時間 提款地點 提領帳戶 提款金額 1 110年11月10日0時23分  苗栗縣○○鎮○○里○○00○00號之統一超商客庄門市 李姿瑩所申辦之中國信託銀行帳號000-000000000000號帳戶 30,000元 2 110年11月10日0時37分  苗栗縣○○鎮○○00○0號之全家超商苑裡山腳門市   20,000元 10,000元 3 110年11月10日0時44分  苗栗縣○○鎮○○里000○0號之統一超商社苓門市  30,000元 4 110年11月10日1時2分  苗栗縣○○鎮○○路00號之統一超商通苑門市  30,000元 5 110年11月10日0時30分、0時31分 苗栗縣○○鎮○○路0段000號之全家超商金世界門市 廖桂寬所申辦之華南銀行帳號000-000000000000號帳戶 20,000元 10,000元  6 110年11月10日0時45分 苗栗縣○○鎮○○里000○0號之統一超商社苓門市  20,000元 10,000元  7 110年11月10日0時55分、0時56分 苗栗縣○○鎮○○路00○0號之全家超商新信義門市  20,000元 4,000元